【裁判字號】    95,上易,128
【裁判日期】    951108
【裁判案由】    給付管理費等
【裁判全文】
臺灣高等法院高雄分院民事判決         95年度上易字第128號
上  訴  人  新都建設股份有限公司
法定代理人  丙○○
訴訟代理人  甲○○
被上訴人    吉祥如意大樓管理委員會
法定代理人  丁○○
訴訟代理人  乙○○
上列當事人間請求給付管理費事件，上訴人對於中華民國95年6
月16日臺灣高雄地方法院95年度訴字第702 號第一審判決提起上
訴，本院於95年10月25日言詞辯論終結，判決如下：
    主  文
原判決命上訴人給付遲延利息超過自民國九十五年一月四日起算
部分廢棄。
上開廢棄部分，被上訴人在第一審之訴駁回。
其餘上訴駁回。
第二審訴訟費用由上訴人負擔。
    事實及理由
一、被上訴人起訴主張：上訴人係被上訴人所屬大樓住戶之一，
    即坐落高雄市○○區○○路245 號3 樓之3 房屋（系爭房屋
    ）之區分所有權人，及車位編號20、27、34、35、36、37、
    38、39、40、41、44、46、48、51、62、64、81、82、83、
    84、85、88、104 、106 、107 等25個停車位（系爭車位）
    使用權人，依規約其有按月繳交房屋管理費新臺幣（下同）
    1,660 元及每號車位管理費300 元之義務，詎上訴人未繳交
    93年5 月1 日起至94年11月30日之房屋管理費31,540元，及
    自86年6 月1 日起至94年11月30日之車位管理費765,000 元
    ，經催繳不理，爰請求上訴人給付積欠之管理費765,000 元
    及本此而生之法定遲延利息。
二、上訴人則以：該房屋，伊已於94年11月間出售予訴外人蔡智
    嵩，故不應由伊繳納管理費，且至94年11月底以前，該房屋
    係空置，則管理費應只能收取半數；又系爭25個車位，伊也
    未實際去使用，也應減半收費，況其中多數車位故障，被上
    訴人未盡修理、服務，故不能收取管理費等語，資為抗辯。
三、原審判命上訴人給付474,040 元及自94年12月2 日起至清償
    日止，按週年利率百分之五計算之利息，駁回逾此部分之請
    求。上訴人就其敗訴部分，上訴聲明求為廢棄，駁回被上訴
    人在原審此部分之訴；被上訴人則求為駁回對造之上訴。
四、兩造不爭事項：
  (一)迄94年11月底前，上訴人係系爭房屋之所有權人，該屋於94
    年12月15日以買賣為原因移轉登記予蔡智嵩（建物登記簿謄
    本見本院卷第31頁）。
  (二)系爭停車位為吉祥如意大樓之約定專用部分，上訴人係系爭
    車位使用權人。
  (三)依系爭大樓住戶管理規約之約定，系爭房屋按月應繳管理費
    1,660 元，停車位每位為300 元。上訴人自93年5 月1 日起
    至94年11月30日均未繳納系爭房屋管理費。系爭停車位管理
    費自86年6 月1 日起，迄94年11月30日，亦未據上訴人繳納
    。
五、本院判斷：
  (一)按有關公寓大廈、基地或附屬設施之管理使用及其他住戶間
    相互關係，得以規約定之；區分所有權人或住戶積欠應繳納
    之公共基金或應分擔或其他應負擔之費用已逾二期或達相當
    金額，經定相當期間催告仍不給付者，管理負責人或管理委
    會得訴請法院命其給付應繳之金額及遲延利息，公寓大廈管
    理條例第21條、第23條第1 項分別定有明文。依兩造不爭執
    真正之「吉祥如意大樓住戶管理規約」約定，該大樓之公共
    設施費用及管理費，住戶必須共同負擔，住戶不得藉故延遲
    或拒絕繳納管理費（一審卷第38、39頁）。上訴人自86年6
    月1 日起迄94年11月30日仍係系爭房屋之所有權人，其未依
    約繳納每月1,660 元之管理費，經被上訴人於95年1 月3 日
    以存證信函催其繳納而未給付，則被上訴人依上開規定及約
    定，請求上訴人繳納自93年5 月1 日起至94年11月30日止之
    管理費31,540元（按：93年5 月1 日以前之管理費，業經被
    上訴人另案起訴判決確定），自屬有據。上訴人雖以伊該段
    期間未使用系爭房屋，管理費應減半收取云云為辯，惟經被
    上訴人否認。則微論上訴人未能就其未使用系爭房屋舉證證
    明，況依上開住戶管理規約之內容觀之，亦無未使用房屋即
    予減半收取管理費之記載，則上訴人空言管理費應予減半之
    抗辯，自非可取。
  (二)有關停車位管理費之支付，係以是否為停車位之使用權人為
    對象，並非以大樓管理委員會究竟提供何種程度、品質之服
    務為內容，彼等間並無對待給付之關係。公寓大廈管理條例
    第10條規定，約定專用部分之管理，由各該約定專用部分之
    使用人為之，系爭停車位既為上訴人約定專用，上訴人自應
    為合於目的性之管理使用。故上訴人以各該停車位，有部分
    損害，且遭他人占用云云之抗辯，非但未能舉證以實其說，
    且若苟有被他人無權占用之情，上訴人儘得依法排除，並請
    求加害者賠償損害，要不能據而為拒繳約定停車位管理費之
    義務，其執此抗辯，亦非可採。是被上訴人請求上訴人給付
    自90年1 月1 日起至94年11月30日每月每車位300 元之車位
    費用，洵屬有據（按：86年6 月1 日起至89年12月31日止部
    分，經上訴人在原審為時效抗辯，經原審認該部分請求已罹
    時效，駁回被上訴人該部分之訴）。
六、查被上訴人係於起訴前之95年1 月3 日以存證信函催告上訴
    人給付系爭管理費，有不爭之存證信函可稽（一審卷第10頁
    ），依上開說明，被上訴人請求上訴人給付管理費，在442,
    500 元（1,660 19＝31,540，300 5925＝442,500 ；
    31,540＋442,500 ＝474,040） 及自催告給付翌日即95年1
    月4 日起至清償日止，按週年利率百分之五計算法定遲延利
    息範圍內，應予准許。原審在上開範圍內，命上訴人給付，
    並無違誤，上訴人指摘此部分不當，求予廢棄改判，為無理
    由。至於逾上開請求之部分（即逾95年1 月4 日起算法定遲
    延利息部分），原審判命給付，於法不合，上訴意旨求予廢
    棄，為有理由，應由本院將原審該部分之判決廢棄，駁回該
    部分被上訴人在第一審之訴。
七、據上論結，本件上訴為一部有理由，一部為無理由，依民事
    訴訟法第449 條第1 項、第450 條、第79條，判決如主文。
中    華    民    國    95    年    11    月    8     日
                            民事第六庭
                                審判長法官  許明進
                                法      官  張明振
                                法      官  徐文祥
以上正本證明與原本無異。
本判決不得上訴。
中    華    民    國    95    年    11    月    9     日
                                書  記  官  賴梅琴
                                                      Q


司法院資訊處製作；財團法人民間司法改革基金會備份。
